【裁判字號】    88,交易,794
【裁判日期】    890110
【裁判案由】    妨害公務等
【裁判全文】
台灣高雄地方法院刑事判決                        八十八年度交易字第七九四號
    公  訴  人  臺灣高雄地方法院檢察署檢察官
    被      告  乙○○
右列被告因妨害公務等案件，經檢察官提起公訴（八十八年度偵字第二六八八一號）
，本院判決如左：
    主  文
乙○○服用酒類，不能安全駕駛動力交通工具而駕駛，處有期徒刑肆月，如易科罰金
，以參佰元折算壹日；又對於公務員依法執行職務時施強暴，處有期徒刑參月，如易
科罰金以佰元折算壹日；又於公務員依法執行職務時當場侮辱，處拘役伍拾日，如
易科罰金，以參佰元折算壹日。其中有期徒刑部分應執行有期徒刑陸月，如易科罰金
，以參佰元折算壹日。
    事  實
一、乙○○於八十年、八十一年及八十二年間曾犯過失傷害、賭博罪，分別經法院判
    處有期徒刑及罰金確定，均已執行完畢（不構成累犯），仍不知悔改，於八十八
    十月三十一日晚間九時三十分許，在左營某處建築工地與老板及其他工人一起飲
    酒後，其吐氣酒精濃度高達每公升一．七九毫克，其視覺能力及運動反射神經，
    均受影響，已不能安全駕駛動力交通工具，竟仍駕駛車牌號碼ＷＩＣ－一一九號
    輕機車，沿高雄市○○區○○路由南向北方向蛇行，且連闖三個紅綠燈，途經該
    路與加昌路之交岔路口附近，為於該路段依法執行巡邏勤務之高雄市楠梓區右昌
    派出所巡佐陳文明及警員甲○○攔截始停車，乙○○因未攜帶駕照且身上有酒味
    ，經員警帶回右昌派出所，進行訊問並告以欲將其移送台灣高雄地方法院檢察署
    偵查時，乙○○酒性大發，基於妨害公務之犯意，摔壞派出所內茶几上瓷器盆栽
    ，復另行基於侮辱依法執行職務公務員之犯意，在上開場所以「幹你娘」三字經
    之語，當場辱罵依法執行職務之員警陳文明、陳木松及周俊明等人，又因乙○○
    以頭撞牆、吵鬧，甲○○上前制止時，乙○○竟抓扯周俊明而施以強暴行為，致
    依法執行職務之周俊明受有左前臂挫裂傷紅腫瘀血（傷害部分未據提出告訴）。
二、案經由高雄市政府警察局楠梓分局報請臺灣高雄地方法院檢察署檢察官偵查起訴
    。
    理  由
一、訊據被告乙○○，對於前揭酒後駕車之犯行坦承不諱，惟矢口否認有妨害公務之
    犯行，辯稱：伊在派出所是不小心撥到茶几上之盆栽而掉下去摔毀，伊未罵警員
    三字經，伊因尚未作筆錄及酒精濃度測試而要擅自離開派出所，警察不讓伊回去
    ，他們有四人抓他回去，是伊被警察打傷，並未妨害公務云云。
二、經查：
（一）被告於右揭時地飲酒後駕車蛇行並闖紅燈為員警攔截並帶至派出所施以酒精濃
      度測試結果，其吐氣酒精濃度高達每公升一．七九毫克，此有酒精濃度測試單
      一紙附卷足按。又依醫學文獻所知，酒精對人體造成之影響，於呼氣時酒精濃
      度達每公升０．二五毫克即會輕度中毒，造成輕度協調功能降低，呼氣酒精濃
      度達每公升０．五毫克時屬輕到中度中毒症狀，出現反應較慢、感覺減低、影
      響駕駛之狀況，此有行政院國軍退除役官兵輔導委員會台北榮民總醫院八十八
      年八月五日（八八）北總內字第二六八六八號函文可據。復參酌卷附醫學文獻
      所知，酒精使用後對身體之影響除自主神經系統亢奮與認知功能的短暫性缺損
      外，與駕駛能力有關者尚有對移動景物之追蹤能力、經強光照射後恢復視力、
      監視四周之注意力，此三種能力在夜間駕車尤其重要。又參酌學界研究，認為
      人類在喝酒過後，對駕駛車輛有兩項很重要影響：(1)視覺能力變差：一般人在
      平常狀態下的視覺角度為一八０度，酒後的視覺角度將會縮減，喝越多，就越
      無法看清旁邊的景物；此外，亦可能抓不準目標，看不清楚車線道，對光的適
      應也變差了。(2)運動反射神經遲鈍：駕駛人以為腳提起來要踩煞車，其實已慢
      了一秒。又在呼氣酒精濃度每公升達０．五五毫克以上時，其平衡感與判斷力
      障礙升高肇事率比未飲酒時高十倍，又在呼氣酒精濃度每公升達０．八五毫克
      以上時，有噁心、步履蹣跚之狀態，肇事率為五十倍。本件被告酒後駕車，其
      吐氣所含酒精成份既達每公升一．七九毫克，參酌被告酒後駕車蛇行等情觀之
      ，顯見被告服用酒類後，其視覺能力變差、運動反射神經遲鈍，已達不能安全
      駕駛之程度，竟仍冒然駕車，其服用酒類已不能安全駕駛動力交通工具而駕駛
      之犯行，應堪認定。
（二）被告有於右揭時地妨害公務之犯行，業據被告於警訊時供承不諱，被告於本院
      審理中對於其與警員打架並致警員周俊明受傷之事實亦自承在卷，且經證人即
      當時在場之周俊明於審理中證述綦詳，並有高雄市政府警察局楠梓分局右昌派
      出所巡佐陳文明、警員陳木松及周俊明出具之報告書一份、周俊明受傷之診斷
      證明書一份，及被告在派出所內頭帶安全帽暨派出所內瓷器盆栽毀損之照片五
      張附於偵查卷內可稽。又被告於偵查中亦不否認其於前開處所曾以頭撞牆、以
      三字經罵警察等事實。復參以被告自承其於派出所尚未製作筆錄及酒精濃度測
      試即欲擅自離開派出所，為員警所拒等情觀之，其於周俊明等警員在派出所內
      訊問並告以欲將其移送台灣高雄地方法院檢察署偵查時，因酒性大發而抗拒、
      摔毀盆栽、撞牆、吵鬧等對依法執行職務之員警，施強暴行為，及當場侮辱員
      警，非無可能。又查陳文明、周俊明及陳木松係高雄市政府警察局楠梓分局右
      昌派出所之巡佐及隊員，確係公務員，而陳文明、周俊明取締被告闖紅燈及將
      酒後駕車之被告帶回高雄市政府警察局楠梓分局欲行偵訊等行為，均係依法執
      行公務，則被告係於公務員依法執行職務之時當場侮辱及施行強暴行為，自足
      認定。是被告所辯，顯均係事後畏罪卸責之詞，不足採信。事證明確，被告犯
      行，洵堪認定。
二、核被告所為，係犯刑法第一百八十五條之三之服用酒類致不能安全駕駛動力交通
    工具而駕駛罪、第一百三十五條第一項之妨害公務罪及第一百四十條第一項前段
    之侮辱公務員罪。公訴人就被告所犯刑法第一百四十條第一項前段侮辱公務員罪
    ，於起訴法條雖未論及，惟起訴事實已記載被告以三字經辱罵在場執行勤務之警
    員之事實，起訴法條應係漏引，此部分自為本院審理論究之範圍，附此敘明。又
    被告所犯侮辱公務員及妨害公務所侵害者皆為國家法益，雖同時侮辱二人以上公
    務員或同時對二人以上施強暴，仍僅成立一罪。被告所犯上開三罪，犯意各別，
    行為互異，應予分論併罰。爰審酌被告明知酒後精神狀態不佳，易肇生車禍，竟
    仍駕駛車輛，危害其他用路人交通安全，及其對依法執行公務之員警當場侮辱並
    對於正在執法之公務員施暴，係侵害執行公務員警之尊嚴，並影響員警依法執行
    公務，念及犯罪後態度尚佳等一切情狀，量處如主文所示之刑，並諭知易科罰金
    之折算標準，有期徒刑部分並定其應執行之刑，以資懲儆。
據上論斷，應依刑事訴訟法第二百九十九條第一項前段，刑法第一百八十五條之三、
第一百三十五條第一項、第一百四十條第一項前段、第四十一條、第五十一條第五款
，罰金罰鍰提高標準條例第一條前段、第二條，判決如主文。
本案經檢察官林敏惠到庭執行職務。
中      華      民      國    八十九    年      一      月      十      日
                        臺灣高雄地方法院刑事第四庭
                                      法  官 徐  文  祥
右正本證明與原本無異。
如不服本判決，應於判決送達後十日內，向本院提出上訴狀。
                                      書記官 莊  正  岳
中      華      民      國    八十九    年      一      月      十      日
附錄本判決論罪之法條：
刑法第一百八十五條之三
服用毒品、麻醉藥品、酒類或其他相類之物，不能安全駕駛動力交通工具而駕駛者，
處一年以下有期徒刑，拘役或三萬元以下罰金。
刑法第一百三十五條第一項
對於公務員依法執行職務時，施強暴脅迫者，處三年以下有期徒刑、拘役或三百元以
下罰金。
刑法第一百四十條第一項
於公務員依法執行職務時當場侮辱或對於其依法執行之職務公然侮辱者，處六月以下
有期徒刑、拘役或一百元以下罰金。


司法院資訊處製作；財團法人民間司法改革基金會備份。
